【裁判字號】    90,訴,1310
【裁判日期】    901106
【裁判案由】    公共危險
【裁判全文】
臺灣板橋地方法院刑事判決                          九十年度訴字第一三一號
    公  訴  人  臺灣板橋地方法院檢察署檢察官
    被      告  丙○○
    指定辯護人  甲○
右列被告因公共危險案件，經檢察官提起公訴（九十年度偵字第一Ｏ八八九號），甲
○判決如左：
    主  文
丙○○放火燒燬現供人使用之住宅，未遂，處有期徒刑參年柒月。扣案汽油瓶貳個、
打火機壹只均沒收。
    事  實
丙○○不滿其妻許嬌娥攜帶三名子女離家出走，竟於民國（下同）九十年六月二十三
日早上九時許，已喝醉但未達心神喪失或精神耗弱程度之際，萌生持汽油瓶、打火機
至許嬌娥胞兄丁○○家恐嚇丁○○說出許嬌娥等人之下落，若丁○○不從，便要放火
燒燬丁○○住宅之犯意，先在其位於桃園縣觀音鄉樹林村樹林子三號住處內，將自備
之汽油裝入兩個寶特瓶內，瓶口並均塞毛巾作為點火裝置，於同日早上十一時許，駕
車抵達丁○○位於臺北縣鶯歌鎮○○路三九號住處，持自備之汽油瓶及打火機進入客
廳內，將汽油瓶兩瓶放在茶几上，出言威脅丁○○告知許嬌娥及三名子女之下落，否
則要同歸於盡，言談中並一邊轉動打火機轉輪，做點火狀，致丁○○心生畏懼，惟丁
○○仍一再表示其不知情，並勸丙○○有話好好談，兩人僵持不下，嗣因家暴官打電
話至丁○○家欲找許嬌娥，丁○○即將電話轉予丙○○接聽，丙○○得知許嬌娥似有
申請警方保護之行為後大怒，即將電話掛斷，著手將汽油潑灑在客廳地面，作勢放火
，幸經丁○○之妻報警及時到場制止，始未點燃，未生燒燬之結果。
    理  由
一、被告丙○○矢口否認有何前開犯行，於偵查中及甲○審理時均辯稱：我帶汽油去
    是要嚇嚇丁○○，我要知道我小孩的下落，打火機是我平常有抽煙的習慣，本來
    就隨身攜帶，並不是刻意要帶去放火，另外汽油潑在地上，是因為家暴官打電話
    來，坐回座位時不小心把寶特瓶打翻，汽油流出來，不是我故意潑灑的云云（然
    起訴書以被告對放火未遂之犯行坦承不諱一語帶過，與事實不符）。經查：
  (一)被告丙○○業已坦承其自備汽油瓶及打火機至丁○○家之目的即係是要恐嚇丁○
    ○說出其妻及小孩之下落，並於偵查中供述：我帶塞好布條裝有汽油的寶特瓶到
    丁○○家原來是想同歸於盡，就是說要在丁○○家裡點燃自製的汽油彈，我當時
    還不確定要跟誰同歸於盡，本來寶特瓶裝了八分滿的汽油，但是開車到了丁○○
    家裡門口，把車停好後，我把汽油倒在我車上，因為我在開車的半路中感到後悔
    ，倒完後，仍將裡面還有少量汽油的寶特瓶到帶丁○○家裡，我在跟丁○○談話
    時，邊談邊作轉打火機轉輪的動作，那是習慣性動作，並非真有意點燃，後來我
    點煙時有將打火機靠近煙，並沒有靠近汽油彈，後來家暴官打電話來我很生氣不
    小心將汽油倒出來，並非故意等語。依其所述，原即有以放火為手段，欲達成恐
    嚇丁○○說出其妻子下落之動機，並非單純攜帶以汽油瓶、打火機作為恐嚇之方
    法而已（若僅係要恐嚇丁○○，而無放火之動機，大可以寶特瓶裝水或其他液體
    混充汽油），又丁○○於警訊中指述：我妹婿持兩瓶裝汽油的寶特瓶說要來找我
    妹妹及三位兒女，我說我不知道，他就在我客廳發脾氣，拿打火機點火，要點燃
    汽油彈，我請求他有事好好談，不要這樣，他才將打火機放下，後來有一名警員
    說要找我妹妹，我就給被告接聽，掛電話後他很生氣，拿汽油瓶弄倒在地上，使
    汽油流出至客廳地板上，再過幾分鐘警察就到現場將他制服等語，並到庭結證稱
    ：當天他帶兩瓶寶特瓶裝著汽油並掏出打火機，說要我把他的小孩交出來，我覺
    得很害怕，後來被告接完電話很生氣，就把汽油潑在客廳地上，並說他來這裡就
    是來要人的，碰巧我太太打電話回家，我就在電話中要我太太去報警等語，明確
    指述被告在接聽電話之前，雖有屢次作勢點火之行為，但均未真的點火，二人係
    僵持不下，後來因為一通警局打來的電話導致被告很生氣，被告因此故意動手將
    汽油潑灑在地面上，而非不小心碰倒汽油瓶，是以被告主觀上所受之刺激以及丁
    ○○要求其妻趁機報警，警方立即趕到阻止之客觀情狀觀之，被告潑灑汽油即為
    其著手實施放火行為之一部，若非為警即時阻止，當已生放火之結果。被告空口
    辯稱其並無放火故意云云，係事後畏罪之詞，不足採信。
  (二)雖證人丁○○到庭證稱：當天他來的時候，已經喝的很醉，沒有說拿汽油來要做
    什麼，我並不覺得他真的會放火，我會想報警，只是因為他在我家不走，我沒辦
    法做事云云，然證人即查獲警員乙○○到庭結證稱：被告當時喝的很醉，但他意
    識很清楚，且知道我們是警察，可以與我們對話，丁○○當時告訴我們被告威脅
    要放火等語（見甲○九十年十月二十三日訊問筆錄），又被告於偵查中尚具體描
    述其駕車至丁○○家中，途中心生後悔，抵達後將大部分汽油倒在自己車上等情
    節，足認其對於外界事務有認知及判別是非對錯之能力，並未因酒醉而降低至較
    普通人之平均程度顯然減退之情形，尚難僅憑被告酒測值為一點零八MG/L或證人
    丁○○所述「被告已經喝的很醉」等節，認為被告有何心神喪失或精神耗弱之情
    形，至證人丁○○所述：我不認為他真的會放火，我只是因為他在我家不走，讓
    我沒辦法作事才報警云云，與其同日於甲○所述：我會害怕˙˙˙他接完電話把
    汽油潑在地上，說他就是來要人的，我趁機叫我太太去報警等節亦顯有矛盾，且
    審酌被害人於警訊中即已明確表示不願告訴之事實，諒係丁○○因並未造成實際
    損害，且為顧及親戚情分，而刻意迴護被告之詞，不足採為對被告有利之證據。
  (三)綜上：被告於桃園家中裝呈汽油，並使用毛巾塞在瓶口作為引燃物，尚能花費半
    個多小時的時間駕駛自小客車安全抵達位於鶯歌之丁○○住處，將寶特瓶兩瓶攜
    入客廳至於茶几上，邊以言語恐嚇丁○○告知妻兒下落，同時掏出打火機轉動做
    出點火的動作，嗣後更著手將汽油潑灑在地上，足見其心智清晰，執行能力亦佳
    ，且行為不僅止於預備而已，而已經著手實施，辯護人所辯預備與著手之分界點
    係以「動手燃點引火媒介物」為準，而被告尚未點火，行為僅係預備而已。然甲
    ○認縱火行為極易釀成重大人命及財物損失，不宜過分擴張預備犯之範圍，以具
    體個案而言，被告於家中裝呈汽油、塞布條之行為已屬放火預備之行為，其攜帶
    汽油係為助長火勢之產生及延燒，造成比僅以打火機點燃易燃品更迅速、嚴重之
    效果，被告既已將汽油潑灑在他人住宅之客廳地上，即為著手實施行為，非待被
    告引火點燃那一瞬間，方謂著手，否則難免偏離社會之理念及國民感情，亦過分
    限縮以保護法益客觀上可能遭受侵害之危險狀態之危險犯規定。
  (四)又辯護人為被告辯稱：被告並未將汽油潑灑在易燃物（如家具）上而僅潑灑於地
    上，又其只是點煙而轉動打火機並無放火意圖，如認被告構成犯罪，亦應斟酌其
    精神狀況，以及丁○○表明不願告訴之意思，認其情有堪憫恕之處，請依刑法第
    五十九條規定酌減其刑等節。甲○認被告有無放火之故意，並非以其個人陳述或
    潑灑汽油之位置為準，而要以被告整體連貫之行為來觀察，被告將汽油瓶兩瓶帶
    至他人住宅，放在客廳茶几上，邊出言恐嚇，邊手握轉動打火機轉輪做點火狀，
    該客觀情狀當非為了點煙，且警訊時被告及丁○○均未提及有何點煙情節，卷內
    亦無任何現場曾經有香煙存在之證據，自不能僅以被告所述，認定手持打火機係
    被告之習慣性動作；至被告潑灑汽油之範圍、數量、位置，僅代表其想要釀成災
    害之嚴重性強弱而已，與其是否有放火之故意無必然關聯（至於量刑部分詳見刑
    之酌科）是辯護人之辯護亦無足採。此外，復有現場照片十二張附卷可稽，及打
    火機、汽油瓶扣案可證，被告犯行足以認定。
  (五)其他細節部分：證人即查獲警員乙○○到庭結證稱：到場時在被告上衣口袋有
    找到香煙，惟嗣後又改口稱：香煙是與打火機一起放在桌上，好像是黃色長壽煙
    云云，然依偵查卷內照茶几上未有香煙，經提示後證人復改口稱：丁○○已經把
    桌子整理過了，若已經整理過，嗣後到場之警員又如何能看到「本來放在茶几上
    的香煙」？難道警方到場後未依法保存現場原狀，眼睜睜任令當事人整理犯罪現
    場之物品？證人所述此段證詞模糊不清，前後不一，難以採信。被害人於警訊
    中指電話係大園分局警員打來，於甲○訊問時說是許嬌娥所打來，與被告於偵查
    中及警訊中均指通話對象係家暴官不符，受話者既係被告本人，爰以被告所述之
    通話對象為準，且與放火罪之構成要件亦無涉，甲○認無調查之必要。
二、被告丙○○係犯刑法第一百七十三條第三項、第一項之放火罪未遂。其著手潑灑
    汽油後尚未點燃即為警查獲，未生燒燬之結果，為未遂犯，應依刑法第二十六條
    之規定減輕其刑。被告原本即以放火為達成恐嚇目的之手段，是否放火，尚待丁
    ○○是否配合而定，嗣因丁○○堅持不說，以及家暴官來電之刺激，而進而著手
    實施放火之行為，故其恐嚇行為之惡害通知，既然已為嗣後之實施行為所吸收，
    應不另論刑法第三百零五條之恐嚇危害安全罪。爰審酌被告不滿其妻攜子女離家
    出走，本於理性，原有多種方式可資溝通挽回，竟以放火之激烈方式報復妻舅丁
    ○○，其犯罪動機、目的、手段甚屬惡質，對丁○○住宅內之生命、身體、財產
    等造成之危險性亦高（本案僅因警方及時阻止，而未釀成災害），及其犯罪時所
    受之刺激及其品性、生活狀況、智識程度，犯罪後猶矢口否認犯行，未見悔悟等
    一切情狀，量處如主文所示之刑。
三、扣案汽油瓶及打火機係被告所有供犯罪所用之物，為被告於警訊中陳明在卷，均
    依刑法第三十八條第一項第二款沒收。
據上論斷，應依刑事訴訟法第二百九十九條第一項前段，刑法第一百七十三條第三項
、第一項、第二十六條前段、第三十八條第一項第二款，判決如主文。
中      華      民      國    九十      年     十一     月      六      日
                                          法  官  蕭  一  弘
右正本證明與原本無異。
如不服本判決，應於判決送達後十日內，向甲○提出上訴狀。
                      書記官  郭  玉  芬
中      華      民      國    九十      年     十一     月      八      日
附錄法條：
刑法第一百七十三條
放火燒燬現供人使用之住宅或現有人所在之建築物、礦坑、火車、電車或其他供水、
陸、空公眾運輸之舟、車、航空機者，處無期徒刑或七年以上有期徒刑。失火燒燬前
項之物者，處一年以下有期徒刑、拘役或五百元以下罰金。
第一項之未遂犯，罰之。
預備犯第一項之罪者，處以年以下有期徒刑、拘役或三百元以下罰金。


司法院資訊處製作；財團法人民間司法改革基金會備份。
